【裁判字號】    99,交抗,291
【裁判日期】    990730
【裁判案由】    聲明異議
【裁判全文】
臺灣高等法院高雄分院刑事裁定         99年度交抗字第291號
    抗  告  人
    即受處分人  甲○○
上列抗告人因違反道路交通管理處罰條例聲明異議案件，不服臺
灣屏東地方法院中華民國99年4 月30日裁定（99年度交聲字第12
1 號），提起抗告，本院裁定如下：
    主  文
抗告駁回。
    理  由
一、原裁定意旨略以：(一)異議人即受處分人甲○○於民國99年1
    月31日1 時5 分許，駕駛車號YS-8305 號自用小客車行經國
    道三號南下303.9 公里處，行駛於高速公路內側車道，而未
    依規定以最高速度行駛之事實，業據舉發機關陳稱：異議人
    於99年1 月30日1 時5 分許，在國道三號南向303.9 公里處
    ，因其所駕駛之車輛非超車持續行駛於內側車道，經執勤員
    警以雷射測速測得時速為88公里，低於開路段最高時速110
    公里，且有適當距離仍未駛回緊鄰之中線車道，遂與攔停舉
    發，並將測得數據提供異議人觀看等情，有內政部警政署國
    道公路警察局第八警察隊99年2 月12日公警八字第09908701
    40號函在卷可參；復參以舉發員警與異議人既不相識，亦無
    怨隙，衡情無設詞攀誣異議人之必要；又員警依法舉發係本
    於職責所為，其執行公務本身即受行政懲處責任之監督，本
    件亦無證據證明舉發員警捏造事實、違法取締之情事。從而
    ，異議人因有駕駛小型車，行駛於高速公路內側車道，而未
    依規定以最高速度行駛之違規事實，應可認定，而為警製單
    舉發。(二)異議人另辯稱：本件舉發員警於取締當時僅是口述
    88公里，未見科學儀器相佐，原舉發機關稱將雷射測速槍之
    數據提供給伊觀看，根本為不實之詞，公然造謊等語。惟查
    ：1.按度量衡法第5 條規定：「為確保交易安全、維護大眾
    安全健康及環境保護，主管機關得就供交易、證明、公務檢
    測、環境保護、公共安全、醫療衛生有關之度量衡器，指定
    為法定度量器。」故依度量衡器檢定檢查辦法第3 條第1 項
    第7 款規定，公務檢測用雷達測速儀及公務檢測用雷射測速
    儀（光達式）為應經檢定之法定度量衡器。同辦法第18條亦
    規定檢定合格在使用中之度量衡器，應接受檢定機關（構）
    之定期或不定期檢查。是經列為法定度量器之測速設備裝置
    ，並衡諸上開法令之意旨，與大眾有關之公務檢測儀器，理
    應經由國家專責機關檢定合格後加以使用，並定期檢測，方
    能昭得公信。觀之用以舉發本件之雷射測速儀，業經由經濟
    部標準檢驗局於98年6 月25日檢定合格（檢定合格單號碼：
    MOGB0000000 號），檢定合格有效期限至99年6 月30日止，
    此有經濟部標準檢驗局98年6 月25日雷達測速儀檢定合格證
    書在卷可參（見本院卷第12頁），是該雷達測速儀尚在檢定
    合格有效期限內，故該雷達測速器之準確性及正確性應值得
    信賴。2.交通違規行為通常於瞬間發生並結束，若要求執勤
    員警所有的舉發行政行為均需預留照相、錄音、錄影或其他
    科學證據以證其實，則國家維護交通秩序、安全之行政措施
    勢必窒礙難行。是異議人雖以上開情詞置辯，尚難憑採。因
    認原處分機關即交通部公路總局高雄區監理所屏東監理站依
    道路交通管理處罰條例第33條第1 項第3 款之規定，裁處罰
    鍰新臺幣3,000 元，並依同條例第63條第1 項，記違規點數
    1 點，依法並無不合，而駁回其聲明異議。
二、抗告意旨略以：本件舉發員警於取締當時僅是口述88公里，
    並未見科學儀器相佐，原舉發機關並未將雷射測速槍測得之
    數據提供給抗告人甲○○觀看，抗告人記得當時之時速為10
    0 公里上下，但抗告人本人無法依此反駁檢舉人之時速88公
    里之說，為何原舉發機關不能提出證據而將所有不利歸罪於
    抗告人，為此提起抗告，請求撤銷原裁定，另為適法之裁定
    云云。
三、按汽車行駛於高速公路、快速公路或設站管制之道路，不遵
    使用限制、禁止、行車管制及管理事項之管制規則而有下列
    行為者：處汽車駕駛人3,000 元以上6,000 元以下罰鍰：三
    未依規定行駛車道、汽車駕駛人有下列各款所列條款之一者
    ，除依原條款處罰緩外，並予記點：一有第33條第1 項，各
    記違規點數1 點，道路交通管理處罰條例第33條第1 項第3
    款、第63條第1 項第1 款分別定有明文。次按汽車行駛高速
    公路及快速道路，其車道之使用，除因交通事故及道路施工
    依臨時或可移動標誌指示或交通勤務警察指揮外，應依設置
    之交通號誌、標線或號誌之規定，無設置者，應依下列規定
    ：三內側車道為超車道。但小型車於不堵塞行車之狀況下，
    得以該路段容許之最快速限行駛於內側車道，高速公路及快
    速公路交通管制規則第8 條第1 項第3 款亦定有明文。
四、經查：
  (一)抗告人甲○○於99年1 月31日1 時5 分許，駕駛車號YS-830
    5 號自用小客車行經國道三號南下303.9 公里處，行駛於高
    速公路內側車道，而未依規定以最高速度行駛之事實，業據
    舉發機關陳稱：異議人於99年1 月30日1 時5 分許，在國道
    三號南向303.9 公里處，因其所駕駛之車輛非超車持續行駛
    於內側車道，經執勤員警以雷射測速測得時速為88公里，低
    於該路段最高時速110 公里，且有適當距離仍未駛回緊鄰之
    中線車道，遂予攔停舉發，並將測得數據提供抗告人觀看等
    情，有內政部警政署國道公路警察局第八警察隊99年2 月12
    日公警八字第0990870140號函在卷可參（見原審卷第9 頁）
    ，嗣原處分機關依道路交通管理處罰條例第33條第1 項第3
    款之規定，裁處罰鍰新臺幣（下同）3,000 元，並依同條例
    第63條第1 項，記違規點數1 點之事實，有交通部公路總局
    高雄區監理所屏東監理站99年4 月8 日屏監違字第裁82-Z00
    000000號裁決書在卷可稽。
  (二)按法院受理交通異議案件，乃是對於交通舉發行政處分審查
    其是否違法，本質上屬於行政爭訟過程，與普通法院審理刑
    事案件之原則不同，其舉證責任之原理，非如刑事案件中，
    應超越任何合理懷疑始可為有罪判決者之嚴格程度，其舉證
    責任之原理，應與民事訴訟相類似，除有特別規定外，基本
    上準用民事訴訟法，由國家機關與人民二造，各自履行其主
    觀之舉證責任，在過程中各自提出證據，若窮盡各種證據方
    法，待證結果仍有不明時，則依客觀之舉證責任危險分配原
    則，決定國家機關與人民二造何人應受敗訴危險，此參酌行
    政訴訟法第136 條規定準用民事訴訟法第277 條自明。查抗
    告人有上開違規之事實，已據舉發機關函述甚詳，亦有內政
    部警政署國道公路警察局第八警察隊99年2 月12日公警八字
    第0990870140號函在原審卷第9 頁可憑。參以舉發之警員與
    抗告人間不僅未有任何怨隙，且係毫不相識之人，衡情應無
    設詞攀誣，或是虛構違規事實以陷害抗告人之道理，且就上
    開函文所述，經核其內容對於抗告人所駕駛車輛之上開違規
    情節，舉發警員亦應無誤看或誤為判斷之可能。況警員執行
    公務時，本身即受有行政懲處責任之監督，且本件執勤員警
    所用之雷射測速儀，業經由經濟部標準檢驗局於98年6 月25
    日檢定合格（檢定合格單號碼：MOGB0000000 號），檢定合
    格有效期限至99年6 月30日止，此有經濟部標準檢驗局98年
    6 月25日雷達測速儀檢定合格證書在原審卷第12頁可參，是
    該雷達測速儀尚在檢定合格有效期限內，故該雷達測速器之
    準確性及正確性應值得信賴。是抗告人於99年1 月31日1 時
    5 分許，駕駛車號YS-8305 號自用小客車，行駛於高速公路
    內側車道，而未依規定以最高速度行駛之事實，警方測得行
    駛低速時，該測速槍尚在檢定合格有效期限內，且依雷射測
    速儀之使用方式係逐車鎖定測速，以雷射光束瞄準測速之特
    性，應不發生錯認之情形，故該雷射測速儀之準確性及正確
    性應值信賴，亦顯見本件之測速及舉發對象應無錯誤。抗告
    人雖辯稱伊無低於速限行為，然其並未提出任何可資憑信數
    據佐證，亦未就執勤員警之舉發有誤提出相關證據以供調查
    ，且無任何證據足資證明執勤員警有何捏造事實違法取締之
    不法情事，從而原審法院依上開函示及本件雷射槍測速槍之
    相關檢定及檢驗資料為補充證據，而為抗告人違規事實之認
    定，於法尚無不合。
  (三)另本件抗告人駕車違規低於速限等情，雖因員警所使用之測
    速儀器未具照相功能，無法提供採證照片等之直接證據佐證
    ，然警方取締交通違規事件，其以照相、錄影、錄音等方式
    取證者，固足為違規之證明，惟警員當場舉發者，舉發之員
    警本身之目睹、耳聞，亦足為違規人違規之證明，非必所有
    之違規事件，均需有照相、錄影、錄音等科學證據方足為違
    規之證據。況警察執行勤務，事項繁瑣，且違規情形一過即
    逝，並非長期存在，何能要求警察必備有科學儀器取證？是
    本件縱無舉發照片或錄影資料作為佐證，然抗告人之違規行
    為既經舉發機關函述甚詳，且其所述內容並無何矛盾或違背
    經驗法則之處，自得為法院判斷之依據。況且雷射測速槍所
    測得抗告人車輛低於速限之數據，亦足作為抗告人違規之證
    據，且抗告人當場經警員攔停乙節，業據抗告人自陳自卷（
    見原審卷第4 頁聲明異議狀）；則其對當時是否低於速限若
    存有疑義，自可當場檢視雷射槍行速顯示器所標示之數據，
    以求證是否與其車速相符；乃其竟捨此不為，徒於事後空言
    否認有低於速限情事，所辯自不足取。故抗告人辯稱警員未
    提出其違規照片云云，經核並無可採。
  (四)基此，本件舉發警員所使用之雷射測速器之準確度，應係值
    得信賴，故抗告人於前述時、地，駕車行駛於高速公路內側
    車道，時速為88公里，而未依規定以最高速度110 公里行駛
    之違規行為等事實，應堪認定，是抗告人前述所辯，係屬卸
    責之詞，尚難採信。
五、綜上所述，本件抗告人於前述時、地有「駕駛前開自用小客
    車，行經最高速限為時速110 公里之高速公路內側車道路時
    ，行車速度為時速88公里，低於時速110 公里」之違規事實
    ，堪以認定。原審認原處分機關依處罰條例第33條第1 項第
    1 款、第63條第1 項之規定，裁處抗告人罰鍰3 千元，並記
    違規點數1 點，於法並無違誤，因而裁定駁回抗告人之異議
    ，本院核其認事用法均無不合。抗告人抗告意旨，仍執前詞
    ，指摘原裁定不當，為無理由，應予駁回。
六、據上論結，應依道路交通案件處理辦理第26條，刑事訴訟法
    第412 條，裁定如主文。
中    華    民    國    99    年    7     月    30    日
                  刑事第二庭    審判長法  官  林正雄
                                      法  官  張意聰
                                      法  官  黃壽燕
以上正本證明與原本無異。
不得再抗告。
中    華    民    國    99    年    7     月    30    日
                                      書記官  戴志穎

司法院資訊處製作；財團法人民間司法改革基金會備份。
